【裁判字號】    88,訴,1568
【裁判日期】    890322
【裁判案由】    強盜
【裁判全文】
臺灣板橋地方法院刑事判決                        八十八年度訴字第一五六八號
    公  訴  人  臺灣板橋地方法院檢察署檢察官
    被      告  乙○○
    指定辯護人  甲○
右列被告因強盜案件，經檢察官提起公訴 (八十八年度偵字第一七七三一號)，甲○
判決如左：
    主  文
乙○○連續意圖為自己不法所有，以強暴致使不能抗拒而取他人之物，處有期徒刑參
年捌月。褫奪公權參年。
鐮刀壹把沒收。
盜匪所得財物新台幣陸仟參佰元應發還被害人丁○○、林宏興。
    事  實
一、乙○○有酒癮之習慣，民國（下同）八十八年七月十九日晚間，乙○○因在其台
    北縣三峽鎮○○路七五巷五號六樓之一住處飲酒，情緒衝動並且自我控制能力薄
    弱，致心神已達精神耗弱狀況，為精神耗弱人，竟意圖為自己不法所有，並基於
    概括之犯意，先於八十八年七月十九日晚間十時許，攜帶己有之鐮刀一把，前往
    台北縣板橋市○○路一五二號「茶來福飲料店」，向丁○○、戊○○夫婦二人藉
    口稱：伊在新埔圍事，要收保護費等語，因丁○○、戊○○夫婦不從，即取出預
    藏於身上之鐮刀一把，作砍殺狀，脅迫丁○○、戊○○夫婦將新台幣（下同）五
    千元置於櫃檯之上，致使丁○○、戊○○夫婦不能抗拒，而由戊○○依乙○○之
    命令將收銀機內之現金五千元置於櫃檯之上，乙○○隨即取走，得手後即行逃逸
    。嗣於同年七月二十日晚間七時二十分許，乙○○復因酒癮，因而情緒衝動並且
    控制能力薄弱，心神陷於精神耗弱狀態，為精神耗弱人，復承前開強盜之概括犯
    意，前往台北縣樹林鎮○○路一四六號「九一一泡沫紅茶店」，向林宏興藉口稱
    ：伊係在樹林圍事之人，交出五千元即保證不會有事等語，嗣因林宏興虛以委蛇
    趁隙報警，並告以店內僅有一千三百元之現金，但始終未將一千三百元交付，乙○○遂取出預藏於身上之鐮刀一把，朝林宏興揮舞，致使林宏興不能抗拒，而強
    取林宏興手中之現金一千三百元，得手後隨即逃逸，但旋於同年七月二十日晚上
    七時五十分許，為接獲林宏興報案，而前往現場處理之員警循線於台北縣樹林鎮
    ○○路一一八巷一五號前查獲，並扣得乙○○所有之鐮刀一把，及盜匪所得一千
    三百元。
二、案經台北縣警察局樹林分局報請台灣板橋地方法院檢察署檢察官偵查起訴。
    理  由
一、訊據被告乙○○坦承曾於八十八年七月二十日晚間七時二十分許，攜帶鐮刀一把
    ，前往上開「九一一泡沫紅茶店」之事實，惟矢口否認上開犯行，辯稱：並未於
    八十八年七月十九日晚間十時許，持刀前往「茶來福飲料店」，強命丁○○、戊○○夫婦二人交付財物；又於八十八年七月二十日下午曾於台北縣樹林鎮○○路
    上，遇見三名不詳姓名年籍之男子，將伊之機車推倒在地，要我回家拿錢，車子
    留在原地，且命伊至「九一一泡沫紅茶店」見面，我就回家拿錢，並帶一把鐮刀
    ，始於同日晚間十九時二十分許，前往「九一一泡沫紅茶店」，至「九一一泡沫
    紅茶店」後，因與對方發生爭執，上開不詳姓名年籍之三名男子中之一人，手持
    椅子予以毆打，始從店內跑出，但隨即為警逮捕，從未持刀嚇令丙○○交付現金
    云云。經查，被告於同年七月十九日晚間十時許，手持預藏之鐮刀一把，前往「
    茶來福飲料店」，脅迫丁○○、戊○○夫婦交付財物，致使丁○○、戊○○夫婦
    不能抗拒，而由戊○○依其命令將收銀機內之現金五千元交予乙○○之事實，業
    經證人丁○○於警訊時及偵審中、證人戊○○於偵審時證述無訛，互核相符。再
    被告於同年七月二十日十九時二十分，攜帶預藏之鐮刀一把，前往「九一一泡沫
    紅茶店」，嚇令丙○○交付保護費，嗣因丙○○始終未依命將現金交付，遂取出
    預藏之鐮刀一把，朝丙○○揮舞，致使丙○○不能抗拒，而強取丙○○手中之現
    金一千三百元之事實，迭據證人丙○○於警訊時及偵審中證述在卷。又被告於警
    訊中供稱：曾向林宏興嚇稱伊係在樹林圍事之人，並命林宏興交付五千元，而保
    證該店不會有事，而所帶鐮刀則為圍事之工具等語，嗣於檢察官初訊時復供稱：
    持鐮刀前往泡沫紅茶店係為索取保護費等語，可見證人林宏興之指訴，並非子虛
    。另被告於警訊時及檢察官初訊時從未供稱有何不詳姓名男子命其前往「九一一
    泡沫紅茶店」，並攜帶鐮刀係為防身之用等情，足徵被告所辯不詳姓名年籍之男
    子命其前往「九一一泡沫紅茶店」，並與之發生毆打云云，顯係臨訟杜撰之詞。
    復參以被告於證人丁○○、戊○○夫婦以及丙○○素不相識，已經被告自承在卷
    ，衡諸常情，證人丁○○、戊○○及丙○○係生意人，本於和氣生財之理應無故
    意攀誣被告之理。綜上所述，被告前揭所辯，應係事後卸責之詞，不足採信。此
    外，復有台北縣警察局贓物認領保管單一紙附卷可按、鐮刀一把扣案足稽，本件
    事證明確，被告犯行應堪認定。
二、核被告乙○○所為，係犯懲治盜匪條例第五條第一項第一款之強盜罪。被告先後
    二次犯行，時間緊接，所犯係犯罪構成要件相同之罪，顯致基於概括犯意反覆為
    之，應依刑法連續犯之規定論以情節較重之八十八年七月二十日之強盜罪一罪，
    並加重其刑。被告行為時因酒癮，心神處於精神耗弱狀態，此有亞東紀念醫院八
    十九年三月六日精神鑑定報告書一件附卷可稽，被告行為時精神處於經精神耗弱
    應依刑法第十九條第二項規定減輕其刑。並與連續犯之加重先加後減之。爰審酌
    被告犯罪手段危害甚鉅，惟均未傷害被害人，及其所得財物數量、犯罪後之態度
    等一切情狀，量處如主文所示之刑，又被告本件犯罪依其性質認有褫奪公權之必
    要，爰諭知褫奪公權三年，以資懲儆。
三、扣案之鐮刀一把，係被告乙○○所有之物，且供本件強盜犯罪所用之物，應依法
    宣告沒收。又盜匪所得之財物，其中五千元，係被害人丁○○所有之物，雖未扣
    案，惟無證據證明業已滅失，爰依法為發還被害人之諭知。其餘盜匪所得現金一
    千三百元，已經扣案，亦應發還被害人林宏興，附此明。
據上論斷，應依刑事訴訟法第二百九十九條第一項前段，懲治盜匪條例第五條第一項
第一款、第七條第一項、第八條，刑法第五十六條、第十九條第二項、第三十七條第
二項、第三十八條第一項第二款，判決如主文。
本案經檢察官張慶林到庭執行職務
中      華      民      國    八十九    年      三      月    二十二    日
                                      臺灣板橋地方法院刑事第一庭
                                          法  官    胡  堅  勤
右正本證明與原本無異。
如不服本判決，應於判決送達後十日內，向甲○提出上訴狀。
                                          書記官
中      華      民      國    八十九    年      三      月    二十四    日
附錄本案論罪科刑法條全文：
懲治盜匪條例第五條：
有左列行為之一者，處無期徒刑或七年以上有期徒刑：
一、意圖為自己或第三人不法所有，以強暴、脅迫、藥劑、催眠術或他法，致使不能
    抗拒，而取他人之物或使其交付者。
二、發掘墳墓而盜取殮物者。
三、藏匿或包庇盜匪者。
前項第一款之未遂犯罰之。
預備犯第一項第一款之罪者，處一年以下有期徒刑。
懲治盜匪條例第七條：
盜匪所得之財物，應發還被害人。
因前項財物變得之財產利益，除應抵償被害人者外，得沒收之。
懲治盜匪條例第八條：
刑法總則及刑法分則第一百六十七條，第三百四十七條第五項之規定，於盜匪案件仍
適用之。


司法院資訊處製作；財團法人民間司法改革基金會備份。
